臺灣桃園地方法院民事判決　　　　　　　95年度勞訴字第38號
原　　　告　丁○○
　　　　　　己○○
　　　　　　戊○○
共　　　同
訴訟代理人　李宏文律師
複　代理人　丙○○
被　　　告　洪福通運企業股份有限公司
法定代理人　甲○○
訴訟代理人　陳志勇律師
複　代理人　謝碧鳳律師
上列當事人間請求損害賠償事件，於民國96年3 月27日辯論終結
，本院判決如下：
    主  文
被告應給付原告新台幣陸拾柒萬伍仟元，及自民國95年7 月25日
起至清償日止，按週年利率5%計算之利息。
訴訟費用由被告負擔。
本判決於原告以新台幣貳拾萬元供擔保後，得假執行；但被告
如以新台幣陸拾柒萬伍仟元預供擔保，免為假執行。
    事  實
甲、原告方面：
一、聲明：除假執行願供擔保之金額外，如主文所示。
二、陳述：
  (一)訴外人林送妹生前受僱被告公司擔任理貨員職務（即負責於
    出貨時將各區貨品分類歸納作為運送之用），林送妹於民國
    95年2 月18日因病死亡，原告丁○○、己○○及戊○○為其
    配偶及子女，為法定繼承人，因林送妹參加勞工保險年資已
    滿二年，依勞工保險條例第63條規定，原告可請領林送妹投
    保勞保之30個月薪資遺屬津貼，而林送妹死亡前6 個月之平
    均投保薪資為新台幣（下同）34,800元，故原告可請領之遺
    屬津貼應為1,044,000 元（即34,800×30＝1,044,000） ，
    因被告就林送妹受僱時之投保薪資，以多報少而僅以12,300
    元之月薪投保，故原告僅能請領369,000 元（即12,300×30
    ＝369,000） ，是原告既因之受有損害，自得依勞工保險條
    例第72條第2 項規定請求被告賠償短少之遺屬津貼675,000
    元。
  (二)被告雖稱林送妹係承攬工作，以其實際完成之理貨數量計算
    報酬云云。然林送妹確實是受被告僱用從事工作之勞工，縱
    使林送妹之工作報酬係以理貨之數量計算，但仍不影響其與
    被告間之勞動契約關係。
  (三)林送妹之薪資，於94年9 月為38,596元（實領20,000元現金
    ＋18,596元轉帳）、94年10月為38,835元、94年11月為36,4
    80元、94年12月為17,323元，而94年12月15日，林送妹即因
    病住院，至95年2 月18日病故，實際工作至94年12月14日。
    依勞工保險條例施行細則第32條第1 項規定每月收入不固定
    者，以最近3 個月收入為月薪資總額，故以94年11月、10月
    及9 月計算林送妹之平均工資為37,970元〔（36,480＋38,8
    35＋38,596）÷3 ＝37,970〕，此數額已超過原告主張之月
    投保薪資34,800元；況勞工保險條例第14條第2 項規定，被
    保險人之薪資，如在當年二月至七月調整時，投保單位應於
    當年八月底前將調整後之月投保薪資通知保險人，故以94年
    5 月、6 月及7 月計算平均工資為40,933元〔（79,588＋40
    ,340 ＋2,872）÷3 ＝40,933〕，亦超過原告主張之月投保
    薪資34,800元，是被告稱林送妹之月平均薪資僅12,300元，
    顯然無據。
  (四)依勞工保險險條例第9 條第3 款規定，林送妹於94年12月至
    95年1 月住院治療期間，仍得繼續參加勞工保險，故原告將
    保險費匯入被告之銀行帳戶續保，於法並無不合。
三、證據：提出林送妹之勞工保險被保險人投保資料表、勞工保
    險投保薪資分級表、勞工保險局核定通知書、原告戶籍謄本
    、林送妹除戶戶籍謄本、林送妹94年度各類所得扣繳暨免扣
    繳憑單、林送妹薪資轉帳存摺各一份（均為影本）等為證；
    並請求訊問證人乙○○。
乙、被告方面：
一、聲明：
  (一)原告之訴及假執行之聲請均駁回。
  (二)如受不利判決，願供擔保請准宣告免為假執行。
二、陳述：
  (一)被告為貨運業務之行業，處理本件有關之麵包理貨工作，係
    訴外人統昶公司向統一公司承接之統一麵包生產線理貨工作
    ，轉包給被告承攬，係以實際完成理貨之數量計算報酬，林
    送妹生前向被告承攬統一麵包生產線之理貨工作，並與其妹
    即訴外人林美妹、林金里等三人共同完成，故被告結算每月
    承攬報酬時，即以林送妹等三人所完成之理貨數計算承攬報
    酬，且被告係按月將林送妹等人應得之承攬報酬，全部匯入
    林送妹之銀行帳戶，由林送妹分配承攬報酬予其妹林美妹等
    人，故被告與林送妹之間為承攬關係，並非僱傭關係。
  (二)依證人乙○○於95年11月7 日庭訊時稱林送妹之工作性質為
    理貨，報酬給付方式為按件計酬，即1 萬個麵包可領酬金95
    0 元，有工作才有報酬，且完工部分才可領報酬云云，惟鈞
    院問：「公司是否把整批工作交給你們，由你們自己處理完
    ？」，其則回答：「我們有15個通道，每個通道都有固定數
    量」，顯見被告確係將承攬統一麵包生產線之理貨工作轉與
    林送妹承攬，而林送妹再委其親屬林美妹、林金里前來工作
    ，共同完成。
  (三)林送妹於死亡前即95年1 月之住院期間曾要求被告承辦勞、
    健保人員將投保薪資額調高為34,800元，並自行負擔保費差
    額，被告承辦勞、健保人員未經被告同意，逕依其要求辦理
    ，而林送妹之家屬亦將95年1 月因提高投保薪資之保費差額
    匯入被告銀行帳戶，嗣被告發現後向勞保局申請更正，經勞
    保局註銷在案，仍維持每月投保薪資額12,300元，被告已退
    還林送妹因提高投保薪資之保費差額款，足證被告與林送妹
    間僅係承攬關係，有關其個人之勞健保費用，除基本之投保
    薪資外，均自行負擔。
  (四)林送妹係與林金里、林美妹共同承攬工作，渠三人94年8 月
    份之承攬報酬為22,792元、9 月份為18,596元、10月份為38
    ,835 元 、11月份為36,480元、12月份為17,323元，95年1
    月份及2 月份為0 元，其中林送妹部分，94年8 月份為14,4
    84元、9 月份為11,643元、10月份為23,839元、11月份為22
    ,349 元 、12月份為10,394元，95年1 月及2 月份為0 元。
  (五)依被告所提林送妹領取報酬之匯款資料可知，其中95年1 月
    10日、94年12月9 日、94年11月10日係各分兩筆匯入，95年
    1 月10日所匯之金額為94年12月份報酬16,089元（3,685+12
    ,404），94年12月9 日所匯之金額為同年11月份之報酬合計
    為35,246元（22,842+12,404） ，94年11月10日所匯之金額
    則為同年10月份之報酬合計為37,577元（25,173+12,404）
    ，另同年10月11日所匯9 月份之報酬合計為17,362元，9 月
    12日所匯8 月份報酬為21,558元，金額均與被告所提被證一
    之酬金表所列之報酬為低，係因需扣除林送妹之勞健保費用
    ，並此敘明。
  (六)按「14條第1 項所稱月薪資總額，以勞動基準法第2 條第3
    款規定之工資為準；其每月收入不固定者，以最近3 個月收
　  入之平均為準」勞工保險條例施行細則第32條訂有明文，本
    件林送妹於95年2 月18日因病死亡，其每月收入既屬不固定
    ，其死亡時之95年2 月份不算入，則其最近3 個月收入分別
    為95年1 月份為0 元、94年12月份為10,394元、94年11月份
    為22,349元，故平均收入為10,914元（「0+10,394+22,349
    」÷3） ，則被告以12,300元為其投保勞保，與法無違。
  (七)又原告丁○○與被告已於95年3 月17日簽立協議書，約定除
    依勞工保險局給予丁○○死亡給付之金額外，另由被告補償
    原告272,500 元，而原告己○○、戊○○事後亦承認該和解
    之效力，兩造既已和解，原告提起本件訴訟即無理由。
三、證據：酬金明細表、銀行存款明細表、勞工局函、請款單、
    酬金表、報酬匯款資料各一份（均為影本）為證。
    理  由
一、原告起訴主張渠之被繼承人林送妹（43年2 月11日生）自92
    年4 月28日起在被告公司擔任麵包生產線理貨員，被告以月
    投保薪資額12,300元為林送妹投保勞工保險，林送妹於95年
    2 月18日死亡，原告向勞工保險局領得之普通傷病死亡給付
    （即遺屬津貼）計369,000 元等情，有原告提出之戶籍謄本
    、勞工保險被保險人投保資料表、勞工保險局核定通知書等
    為證，被告對此並不爭執，堪信為真實。
二、原告又主張因林送妹生前投保勞工保險之投保薪資應為34,8
    00元，依法渠等可領取之遺屬津貼應為34,800×30＝1,044,
    000 元，但被告為林送妹僅以12,300元之薪資額投保，致原
    告只能領取369,000 元，因此減少之675,000 元遺屬津貼應
    由被告賠償；被告則以前詞置辯。兩造經協商後，同意本件
    之爭執點為：(一)林送妹與被告間係勞動契約或承攬契約關係
    ？(二)若林送妹與被告間為勞動關係，被告應為林送妹投保勞
    工保險之薪資額應為多少？茲分述如下。
三、林送妹與被告間應係勞動契約關係：
  (一)稱僱傭者，謂當事人約定，一方於一定或不定之期限內為他
    方服勞務，他方給付報酬之契約；稱承攬者，謂當事人約定
    ，一方為他方完成一定之工作，他方俟工作完成，給付報酬
    之契約。民法第482 條、第490 條分別定有明文；僱傭與承
    攬固同屬供給勞務之契約，惟前者以供給勞務本身為目的，
    除供給勞務外，別無其他目的，提供勞務者受雇主之指揮監
    督，具有從屬性；後者則以一定工作之完成為目的，供給勞
    務僅為手段，定作人對於承攬人所提供之勞務並無指揮監督
    之權，自無從屬性。又勞動基準法第2 條第1 款、第2 款、
    第6 款分別規定：「勞工謂受雇主僱用從事工作獲致工資者
    」、「雇主謂僱用勞工之事業主、事業經營之負責人或代表
    事業主處理有關勞工事務之人」、「勞動契約謂約定勞雇關
    係之契約」，而一般認勞動契約之特色，乃勞工與雇主間所
    具有之從屬性，所謂「從屬性」有下列三個內涵：(1)人格上
    從屬性，此乃勞動者自行決定之自由權的一種限制，在相當
    期間內，對自己之作息時間不能自行支配，而勞務給付內容
    之詳細情節亦非自始確定，勞務給付之具體詳細內容非由勞
    務提供者決定，而係由勞務受領者決定之，其重要特徵在於
    雇主有指示命令權，例如：勞動者須服從工作規則，而雇主
    享有懲戒權等。(2)經濟上從屬性，此係指受僱人完全被納入
    雇主經濟組織與生產結構之內，即受僱人並非為自己之營業
    勞動，而係從屬於他人，為該他人之目的而勞動，故受僱人
    不能用指揮性、計畫性或創作性方法對於自己所從事工作加
    以影響。(3)組織上從屬性，在現代企業組織型態之下，勞動
    者與雇主訂立勞動契約時，其勞務之提供大多非獨自提供即
    能達成勞動契約之目的，雇主要求之勞動力，必須編入其生
    產組織內遵循一定生產秩序始能成為有用之勞動力，因此擁
    有勞動力之勞動者，也將依企業組織編制，安排其職務成為
    企業從業人員之一，同時與其他同為從業人員之勞動者，共
    同成為有機的組織，此即為組織上從屬性。至於是否具備使
    用從屬關係，則須以提供勞務時有無時間、場所之拘束性，
    以及對勞務給付方法之規制程度，雇主有無一般指揮監督權
    等為基準，再參酌勞務提供有無代替性，報酬對勞動本身是
    否具對價性等因素，作一綜合判斷。
  (二)查林送妹在被告公司擔任麵包生產線之理貨員，所從事「理
    貨」之工作內容，乃於出貨時負責將各區貨品分類歸納整理
    ；證人乙○○到庭稱：「林送妹之工作性質是理貨，我們是
    按件計酬。林送妹之工資一樣是按件計酬，1 萬個麵包可領
    950 元，我們把麵包放在盤子給司機去運送。我們工作時有
    15個通道，每個通道都有固定的貨量，工作有做完的部分可
    以領報酬，其他沒有做完的就由別人接手。理貨員有二十幾
    個人，因為有些人不熟，所以會加派人。工作時間是從進場
    做到完，中午12點多進場，做到晚上11點左右」等語（見本
    院95年11月7 日準備程序筆錄）。據此可知，被告就林送妹
    所提供服勞務之方式、時間及地點，已加以指示或安排，而
    林送妹提供勞務亦在被告監督之下而實施，並據此領取按件
    計算之工作報酬，衡之上開勞動契約從屬性標準判斷，林送
    妹既是單純的提供勞務，於被告安排的固定地點、時間，做
    相同內容的工作，並受被告監督，自為被告之受僱人甚明；
    且佐以被告是以雇主身分為林送妹投保勞工保險，此有勞工
    保險被保險人投保資料在卷可參，且被告自稱其公司之勞健
    保承辦人員將林送妹之投保薪資調高為34,800元，由林送妹
    自行負擔多出之保費差額等語，可見林送妹若非被告之受僱
    人或員工，被告何須為其投保勞工保險並負擔部分勞保費用
    ？益證林送妹確為被告之受僱人，確是基於其與被告間之勞
    動契約而工作甚明；是被告稱伊與林送妹間為承攬契約關係
    云云，要無可取。
四、被告確將林送妹之投保薪資額以多報少：
  (一)按被保險人死亡時，按其平均月投保薪資，給與喪葬津貼五
    個月。遺有配偶、子女及父母、祖父母或專受其扶養之孫子
    女及兄弟、姊妹者，並給與遺屬津貼；其支給標準，依左列
    規定：一參加保險年資合計未滿一年者，按被保險人平均月
    投保薪資，一次發給十個月遺屬津貼。二參加保險年資合計
    已滿一年而未滿二年者，按被保險人平均月投保薪資，一次
    發給二十個月遺屬津貼。三參加保險年資合計已滿二年者，
    按被保險人平均月投保薪資，一次發給三十個月遺屬津貼。
    勞工保險條例第63條定有明文。又受領前二條所定遺屬津貼
    之順序如左：一配偶及子女。二父母。三祖父母。四孫子女
    。五兄弟、姊妹。同法第65條亦有規定，本件原告係林送妹
    之配偶與子女，有原告提出之戶籍謄本在卷可按，林送妹為
    勞工保險條例第6 條規定之勞工，其參加保險年資合計已滿
    二年，林送妹於95年2 月18日因病死亡，則原告依上開規定
    即得領取按被保險人林送妹平均月投保薪資計算30個月之「
    遺屬津貼」。
  (二)又「前條所稱月投保薪資，係指由投保單位按被保險人之月
    薪資總額，依投保薪資分級表之規定，向保險人申報之薪資
    ；被保險人薪資以件計算者，其月投保薪資，以由投保單位
    比照同一工作等級勞工之月薪資總額，按分級表之規定申報
    者為準。被保險人為第6 條第1 項第7 款、第8 款及第8 條
    第1 項第4 款規定之勞工，其月投保薪資由保險人就投保薪
    資分級表範圍內擬訂，報請中央主管機關核定適用之。被保
    險人之薪資，如在當年二月至七月調整時，投保單位應於當
    年八月底前將調整後之月投保薪資通知保險人；如在當年八
    月至次年一月調整時，應於次年二月底前通知保險人。其調
    整均自通知之次月一日生效。第1 項投保薪資分級表，由中
    央主管機關擬訂，報請行政院核定。」勞工保險條例第14條
    定有明文。再「本條例第14條第1 項所稱月薪資總額，以勞
    動基準法第2 條第3 款規定之工資為準；其每月收入不固定
    者，以最近三個月收入之平均為準；實物給與按政府公布之
    價格折為現金計算。」，同條例施行細則第32條第1 項亦有
    規定。
  (三)依被告提出之薪資轉帳資料所示，林送妹生前領取之每月工
    資數額差距甚大，足見林送妹之每月薪資不固定，依上揭規
    定，被告依法應以每年二月或八月之前三個月的平均工資為
    林送妹申報投保勞保薪資額。查林送妹係於94年12月15日因
    病住院，嗣於95年2 月18日死亡，實際工作至94年12月14日
    止等情，為兩造所不爭執，是被告有義務為林送妹申報調整
    投保薪資之時點，最近之日期應為94年8 月份，故應以林送
    妹於94年5 月、6 月、7 月，三個月份之薪資總額除以三為
    平均工資之計算基準。而林送妹94年5 月份之薪資為79,588
    元，同年6 月份之薪資為40,340元，同年7 月份之薪資為2,
    872 元，有原告提出之薪資轉帳存摺一紙為證，並為被告不
    爭執（見本院96年2 月27日言詞辯論期日筆錄），則該三個
    月之平均薪資為40,933元〔（79,588＋40,340＋2,872）÷3
    ＝40,933〕，是被告於94年8 月應為林送妹申報勞保之投保
    薪資額，應為第22級之42,000元。
五、再「投保單位違背本條例規定，將投保薪資金額以多報少或
    以少報多者，自事實發生之日起，按其短報或多報之保險費
    金額，處以二倍罰鍰，並追繳其溢領給付金額。勞工因此所
    受損失，應由投保單位賠償之。」勞工保險條例第72條第2
    項定有明文。本件被告實際為林送妹申報勞保之投保薪資額
    僅12,300元，此為被告所自承，可見被告就林送妹之勞保投
    保薪資額，確是以多報少，則原告稱渠等因被告未依法為林
    送妹申報勞保之投保薪資額，致渠等向勞工保險局請領勞工
    遺屬津貼時，受到損害，據此請求被告賠償所受之損害，為
    有理由。再被告如依規定以42,000元之金額為林送妹申報勞
    保投保薪資額，則原告依此可得領取30個月之遺屬津貼為1,
    260,000 元（42,000×30＝1,260,000） ，惟因被告將林送
    妹之勞保投保薪資額以多報少，僅申報12,300元，致原告領
    得之遺屬津貼369,000 元，其間差額891,000 元（即1,260,
    000 －369,000 ＝891,000） ，自應由被告賠償。從而，原
    告依勞工保險條例第72條第2 項規定訴請被告賠償短少之遺
    屬津貼675,000 元，因未逾上開計算後之金額，應屬可採。
六、被告另辯稱原告丁○○與被告已於95年3 月17日簽立協議書
    ，約定除依勞工保險局給予死亡給付之金額外，另由被告補
    償原告丁○○272,500 元；而原告己○○、戊○○事後亦出
    具委託書承認該協議書之效力，兩造既已協議和解，原告提
    起本件訴訟為無理由云云，並提出系爭協議書及委託書等為
    證。但原告則稱上開協議係草約，其內記載兩造應另行簽正
    式協議始生效力，兩造因故未再簽訂正式協議書，故兩造對
    此即無協議存在。查系爭協議書之內容係記載：「現因繼承
    人眾多，待乙方所有法定繼承人委由乙方同意後，交由甲方
    （即被告），甲方即應開立支票支付前開所列金額予乙方。
    並另立正式協議書。」，依上開約定，原告丁○○與被告簽
    訂系爭協議書後，尚須得到原告己○○、戊○○之同意，待
    渠等同意後，雙方另立一份正式協議書始達成和解，系爭協
    議書既為原告丁○○與被告簽訂，雙方自應遵守；然被告自
    承就系爭協議書所約定之賠償金額，原告方面尚有意見，故
    未再就和解事宜另立一份正式書面契約，被告亦因此未依系
    爭協議書給付272,500 元。（見本院96年3 月27日言詞辯論
    期日筆錄），顯見雙方均未依系爭協議書所定條件履行，而
    系爭協議書既有必須林送妹所有法定繼承人同意始生效力之
    約定，因有部分繼承人不同意，足認本件損害賠償事件未能
    達成和解，雙方既未和解，自無受和解效力拘束之餘地，故
    被告稱雙方已有和解，原告無權利保護必要云云，要無可採
    。
七、綜上所述，原告依勞工保險條例第72條第2 項規定，請求被
    告賠償675,000 元，及自起訴狀繕本送達被告之翌日即95年
    7 月25日起至清償日止，按週年利率5%計算之利息，即有理
    由，應予准許。
八、兩造陳明願供擔保聲請宣告假執行或免為假執行，經核均無
    不合，爰酌定相當之擔保金額，併准許如主文所示。
九、本件事證已臻明確，兩造其餘攻擊防禦方法及舉證，經本院
    審酌後，認均與本判決結果不生影響，無另贅述必要，併予
    敘明。
十、結論：原告之訴為有理由，依民事訴訟法第78條、第390 條
    第2 項，第392 條第2 項，判決如主文。
中　　華　　民　　國　　96　　年　　4 　　月　　10　　日
                    勞工法庭    法　官　潘進柳
以上正本係照原本作成
如對本判決上訴，須於判決送達後20日內向本院提出上訴狀
中　　華　　民　　國　　96　　年　　4 　　月　　10　　日
                                書記官　李麗娟
